【裁判字號】    99,台上,5244
【裁判日期】    990819
【裁判案由】    妨害性自主
【裁判全文】
最高法院刑事判決            九十九年度台上字第五二四四號
上訴人  甲○○
                
              
上列上訴人因妨害性自主案件，不服台灣高等法院中華民國九十
八年四月三十日第二審更審判決（九十七年度上更(一)字第六二六
號，起訴案號：台灣基隆地方法院檢察署九十三年度偵字第四二
六四號），提起上訴，本院判決如下：
    主  文
上訴駁回。
    理  由
按刑事訴訟法第三百七十七條規定，上訴於第三審法院，非以判
決違背法令為理由，不得為之。是提起第三審上訴，應以原判決
違背法令為理由，係屬法定要件。如果上訴理由書狀並未依據卷
內訴訟資料，具體指摘原判決不適用何種法則或如何適用不當，
或所指摘原判決違法情事，顯與法律規定得為第三審上訴理由之
違法情形，不相適合時，均應認其上訴為違背法律上之程式，予
以駁回。本件原判決依憑告訴人即證人Ａ女之指述、證人ΟΟΟ
之證言、上訴人甲○○坦承確與告訴人於事實欄所載時地發生性
行為，並有告訴人於案發當日前往基隆長庚醫院檢驗身體，所採
之陰道棉棒精子細胞層經檢驗，確與上訴人DNA-STR型別相同之
內政部警政署刑事警察局鑑驗書等卷證資料，認上訴人有其事實
欄所載對於未滿十八歲之婦女利用其相類心神喪失，不能抗拒，
而為性交之犯行。就上訴人辯稱：否認違反被害人意願，係告訴
人主動對其擁抱云云，認不足採信，於理由內予以指駁、說明甚
詳。並逐一敘明何以採信告訴人所稱當時確因酒醉加上熬夜疲倦
而進入熟睡狀態；依證人ΟΟΟ之證詞，上訴人行為之時點係在
告訴人不能抗拒之時；告訴人對於酒醉沈睡中所發生之侵害於驚
醒時未能即時反應等之心證理由。因而撤銷第一審諭知上訴人無
罪之判決，改判論處上訴人對於未滿十八歲之婦女利用其相類心
神喪失，不能抗拒，而為性交罪刑之判決。已詳敘其認定犯罪事
實所憑之證據及認定之理由，從形式上觀察，並無判決違背法令
之情形存在。上訴意旨略以：原判決認定上訴人犯罪以告訴人之
指訴為主要論據，然告訴人與上訴人素不相識，受邀飲酒作樂睡
臥上訴人之房間，可能發生性行為在其意料之中，發生時間係在
當日上午七時三十分，而非在其熟睡之六點多至七時三十分之間
，且發生之後未有驚惶失措之舉，亦未向上訴人之母哭訴求助，
原審未調查其他補強證據其採證違法；告訴人在「天上人間」商
務ＫＴＶ工作，酒量即可能強於一般人，原判決未就此說明；證
人劉家瑋並無法證明於其離去時，告訴人確實已經睡著；而告訴
人對ΟΟΟ泣訴究係出於性侵害所致抑或後悔自己作風開放；又
上訴人與告訴人發生性行為經過時間多久，原判決認定上訴人在
ΟΟΟ離去後，「告訴人馬上睡著」後才性侵告訴人，未經檢察
官舉證證明，均有調查未盡理由不備之違法云云。惟查：犯罪事
實之認定，證據之取捨及其證明力如何，乃事實審法院自由判斷
之職權，如其取捨不違背經驗法則與論理法則，即不得指為違法
，而據為上訴第三審之理由。本件原判決認定上訴人有利用告訴
人酒醉熟睡不能抗拒之際，而為性交等情，已說明本於調查所得
心證，分別定其取捨而為事實判斷之理由。所為論斷，核無違背
客觀存在之經驗法則與論理法則，自屬事實審採證、認事之適法
職權行使，尚難漫指為違法。至於犯罪之確切時間，或經過時間
長短，因原判決已經說明案發時告訴人因酒醉疲累睡著，其確切
時間點及其長短無從調查，原判決雖未加說明略有微疵，然不影
響判決主旨，依刑事訴訟法第三百八十條之規定，自非第三審上
訴之合法理由。此外，上訴意旨就原審取捨證據及判斷其證明力
職權之適法行使，及判決內已明白論斷之事項，或不影響事實認
定及法律適用之枝節問題，徒憑己見任意指摘為違法，且仍為單
純事實之爭執，核與得為第三審上訴理由之法定要件不相適合。
應認其上訴違背法律上之程式，予以駁回。
據上論結，應依刑事訴訟法第三百九十五條前段，判決如主文。
中    華    民    國  九十九  年    八    月   十九   日
                      最高法院刑事第十一庭
                          審判長法官  石  木  欽
                                法官  洪  佳  濱
                                法官  韓  金  秀
                                法官  段  景  榕
                                法官  周  煙  平
本件正本證明與原本無異
                                      書  記  官
中    華    民    國  九十九  年    八    月  二十三  日
                                                      Q

司法院資訊處製作；財團法人民間司法改革基金會備份。
